高雄高等行政法院判決
　　　　　　　　　　　　　　九十三年度訴字第八一四號
　　　　　　　　　　　　　　九.
原　　　告　甲○○
訴訟代理人　康清敬　律師
被　　　告　高雄縣政府
代　表　人　乙○○　縣長
訴訟代理人　丙○○
上列當事人間因石油管理法事件，原告不服經濟部中華民國九十
三年二月二十七日經訴字第０九三０六二一三五七０號訴願決定
，提起行政訴訟。本院判決如下：
　　主  文
原告之訴駁回。
訴訟費用由原告負擔。
    事  實
甲、事實概要：
緣原告未經申准設立加油站，即擅自於高雄縣林園鄉○○村○○
○路一六六號後面空地，違法經營油品業務，經高雄縣警察局林
園分局林園派出所（下稱林園派出所）於民國（下同）九十二年
七月八日查獲，嗣該分局函請被告處理，被告乃認原告違反石油
管理法第十七條第二項規定，並依同法第四十條第一項第二款及
第二項規定，處以原告罰鍰新臺幣（下同）二百萬元，並沒入供
銷售之石油製品及所使用之加儲油設施器具，原告不服，提起訴
願，經遭決定駁回，遂提起本件行政訴訟。
乙、兩造之聲明：
一、原告聲明求為判決：
（一）訴願決定及原處分均撤銷。
（二）訴訟費用由被告負擔。
二、被告聲明求為判決：
（一）原告之訴駁回。
（二）訴訟費用由原告負擔。
丙、兩造主張之理由：
一、原告起訴意旨略謂：
（一）本件原告僅於空地存放貨櫃乙只及停放車輛乙輛，並無經
      營加油站業務，林園派出所員警竟於無設立加油站之事實
      跡象，亦無加油之情形下，將原告送交被告，由被告依「
      石油管理法」第十七條第二項規定做出行政處分。
（二）然而依據石油管理法第十七條第二項及第四十條第一項第
      二款及第二項規定，是要以原告確實有經營加油站業為要
      件。但本案原告於所謂查獲之現場，並無任何加油之設備
      ，如油錶、加油槍、油管等設備，如何加以認定是有設置
      加油經營加油業務？且現場亦無加油之情事，足見事實有
      誤。
（三）被告所提出之另一處分書係九十三年二月二十六日，而本
      件係於九十二年七月二十八日作處分，由此可見，本件應
      該係屬第一次違規被處罰，依照被告內部規定應裁處一百
      萬元，故如果認為原告有從事加油業務，被告也應該對原
      告裁處一百萬元，並非二百萬元。綜上所述，被告所為之
      處分，認事用法均有違誤，應予撤銷。
二、被告答辯意旨略謂：
（一）按「經營汽油、柴油或供車輛使用之液化石油氣之零售業
      務者，應設置加油站、加氣站或漁船加油站。」、「經營
      加油站、加氣站或漁船加油站業務者，應向直轄市、縣（
      市）主管機關申請核准設站；設站完成並經直轄市、縣（
      市）主管機關審查合格，報請中央主管機關核發加油站、
      加氣站或漁船加油站經營許可執照後，始得營業。」分別
      為石油管理法第十七條第一項前段及第二項所明定。違反
      前開規定，經營汽、柴油或供車輛使用之液化石油氣零售
      業務，處一百萬元以上五百萬元以下罰鍰，且供銷售或自
      用之石油製品及所使用之加儲油（氣）設施器具，沒入之
      ，復為同法第四十條第一項第二款及第二項所明定。
（二）被告以原告未經申准設立加油站，即擅自於高雄縣林園鄉
      ○○村○○○路一六六號後面空地違法經營油品業務，違
      反石油管理法第十七條第二項規定，依同法第四十條第一
      項第二款及第二項規定處原告二百萬元罰鍰，並沒入供銷
      售之石油製品與所使用之加儲油設施器具。原告則訴稱，
      其僅於空地存放貨櫃乙只及停放車輛乙輛，並無經營加油
      站業務‧‧‧，所謂查獲之現場，並無任何加油之設備、
      如油錶、加油槍、油管等設備，如何認定有設立經營加油
      業務，請求撤銷原處分云云。經查，林園派出所於九十二
      年七月八日上午十一時十分，在高雄縣林園鄉○○村○○
      ○路一六六號後面空地，查獲原告私設貨櫃屋儲油槽違規
      貯放漁船用柴油約五千三百公升及改裝之油罐車（車號２
      ５２－ＧＪ）、馬達貳台、抽油油管貳條，有查獲現場圖
      、現場查獲物品登記表、代保管條、扣押物品目錄表及現
      場照片九幀附卷可稽，且據原告供稱：「查扣之柴油是我
      於九十二年七月七日二十二時許，在屏東縣東港鎮東港漁
      港向一名叫「啊吉」之漁民購買，真實姓名我不知道。每
      公升以新台幣九元購入。」、「我賣給一名叫「雄啊」之
      男子柴油壹仟公升，每公升賣新台幣九塊半‧‧‧。」；
      另有現場受僱於原告之陳仕源負責看管所有之油庫及油罐
      車及設備，亦證稱無誤，凡此均於林園派出所九十二年七
      月八日偵訊（調查）筆錄附卷可按，並經原告及陳仕源簽
      名確認無訛，是原告未經申准設立加油站即經營柴油販售
      業務之違規事實，洵堪認定。原告雖訴稱查獲之現場，並
      無任何加油之設備、如油錶、加油槍、油管等設備，如何
      認定有設立經營加油業務云云。按行為人如以經常性之買
      入賣出之營利行為從事某項業務（如汽、柴油零售）謀利
      ，而處於得與不特定人交易之狀態時，即該當於石油管理
      法所稱「經營」汽、柴油或供車輛使用之液化石油氣零售
      業務之行為。本件原告於警方偵訊時已坦承購買油品之來
      源，暨販售之消費者，縱如其所稱只販售乙次即被查獲，
      亦難謂無實際從事柴油零售業務之行為，況現場查獲之儲
      油槽、改裝之油罐車、馬達、抽油油管等設備，已達可供
      販售油品之設施，自屬違反首揭石油管理法第四十條第一
      項第二款所規定違法經營柴油零售業務。至行為人是否以
      符合石油管理法規定之場地、設備來從事柴油零售業務，
      僅屬違法行為手段態樣之不同，不能藉免違法之情事，原
      告理由並無足採。
（三）本案林園派出所九十二年七月八日查獲原告儲存於高雄縣
      林園鄉○○村○○○路一六六號後方空地之柴油，經中油
      公司人員丈量預估量為五千三百公升，惟該批扣押柴油經
      過磅秤重重量為四千五百九十公斤，並依違法經營石油案
      件檢舉人及查緝人員獎勵辦法第七條第二項第二款規定柴
      油以一公秉（一千公升）等於０‧八二五公噸換算，實際
      容積應為五千五百六十四公升。從而，被告以原告未經申
      准設立加油站，違法經營柴油零售業務，有違石油管理法
      第十七條第二項規定，爰依同法第四十條第一項第二款及
      第二項規定，所為處原告二百萬元罰鍰，並沒入供銷售之
      石油製品與所使用之加儲油設施器具之處分，洵無違誤，
      應予維持。
（四）原告第一次於九十二年六月十六日被內政部警政署保安警
      察第三總隊（下稱保三總隊）第二大隊第一中隊查獲，被
      告於九十二年七月十八日開立處分書，當時原告有提出訴
      願，後來因為訴願機關跟被告協議，應適用石油管理法第
      十七條第一項規定，而非同條第二項，所以被告於九十二
      年十二月十五日撤銷原處分，並於九十三年二月二十六日
      重新開立處分書，該處分書原告延至九十三年十一月三十
      日才由林螢棋領回，且經過一個月未提訴願而確定。本次
      係第二次被取締，故裁罰二百萬元。綜上所述，原告之訴
      並無理由，請判決駁回之。
   理  由
一、按「經營汽油、柴油或供車輛使用之液化石油氣之零售業務
    者，應設置加油站、加氣站或漁船加油站。但石油煉製業，
    輸入業或汽、柴油批發業供自用加儲油（氣）設施業者或非
    供車輛使用汽油或柴油之零售，不在此限。」、「經營加油
    站、加氣站或漁船加油站業務者，應向直轄市、縣（市）主
    管機關申請核准設站；設站完成並經直轄市、縣（市）主管
    機關審查合格，報請中央主管機關核發加油站、加氣站或漁
    船加油站經營許可執照後，始得營業。」、「有下列各款情
    事之一者，處新台幣一百萬元以上五百萬元以下罰鍰：‧‧
    ‧。二、違反第十七條第一項或第二項規定，經營汽、柴油
    或供車輛使用之液化石油氣零售業務。‧‧‧。」、「前項
    供銷售或自用之石油製品及所使用之加儲油（氣）設施器具
    ，沒入之。」分別為石油管理法第十七條第一項、第二項、
    第四十條第一項第二款及第二項所明定。
二、經查，原告未經申准設立加油站，即擅自於高雄縣林園鄉○
    ○村○○○路一六六號後面空地，違法經營油品業務，經林
    園派出所於九十二年七月八日查獲，嗣林園分局函請被告處
    理，被告乃認原告違反石油管理法第十七條第二項規定，並
    依同法四十條第一項第二款及第二項規定，處以原告罰鍰二
    百萬元，並沒入供銷售之石油製品及所使用之加儲油設施器
    具等情，為兩造所不爭執，並有高雄縣警察局林園分局九十
    二年七月十六日林警行字第０九二０００七八八七號函及被
    告九十二年七月二十八日府建工字第０九二０一三四三七八
    號行政處分書附於原處分卷，堪以信實。
三、原告雖訴稱：本件原告僅於空地存放貨櫃乙只及停放車輛乙
    輛，並無經營加油站業務，且本案原告於所謂查獲之現場，
    並無任何加油之設備，如油錶、加油槍、油管等設備，如何
    加以認定是有設置加油經營加油業務？且現場亦無加油之情
    事，而本件應屬原告第一次違規被處罰，依被告內部規定應
    裁處一百萬元，足見原處分及訴願決定均有違誤云云。
四、惟按，上述石油管理法第十七條第二項規定係指凡有欲以汽
    油、柴油或供車輛使用之液化石油氣零售為業務，而反覆為
    之主觀意思，且客觀上並已為銷售之行為者，即應先行申請
    設置加油站、加氣站或漁船加油站，經主管機關核准方得營
    業，否則其擅自所為之銷售行為即屬違反本條規定，而應依
    同法第四十條第一項第二款、第二項規定處罰。次查，林園
    派出所於九十二年七月八日上午十一時十分，在高雄林園鄉
    ○○村○○○路一六六號後面空地，查獲原告私設貨櫃屋儲
    油槽違規貯放漁船用柴油約五千三百公升及改裝之油罐車（
    車號２５２－ＧＪ）乙輛、馬達二台、抽油油管貳條，此有
    查獲現場圖、現場查獲物品登記表、保管條、扣押物品目錄
    表、九十二年七月二十一日中國石油股份有限公司煉製研究
    所燃料檢測實驗室檢驗報告及現場照片十二幀等附於原處分
    卷可憑。再者，觀諸原告於九十二年七月八日於林園派出所
    接受訊問之偵訊（調查）筆錄供稱：「右揭警方查扣之柴油
    是我於九十二年七月七日二十二時許，在屏東縣東港鎮東港
    漁港向一名叫「啊吉」之漁民購買，真實姓名我不知道。每
    公升以新台幣九元購入。」「於九十二年七月七日二十二時
    開始販賣。」「我賣給一名叫『雄啊』之男子柴油壹仟公升
    ，每公升賣新台幣九塊半‧‧‧。」等語，抑且，訴外人陳
    仕源於九十二年七月八日之偵訊（調查）筆錄亦稱：「我是
    臨時受甲○○所託看管其所有之油庫及油罐車及設備」等語
    ，此有上開二人之訊問筆錄附於原處分卷可考，足見原告確
    有出售柴油予訴外人綽號「雄啊」之事實，且原告私設貨櫃
    屋儲油槽、馬達及抽油油管等整套加油設備之情狀觀之，原
    告有以經營加油為業務之主觀意思及客觀行為甚明，是其有
    未經核准設置加油站而經營柴油之銷售業務之行為，即堪認
    定。是原告指稱於查獲之現場，並無任何加油之設備，如油
    錶、加油槍、油管等設備，如何加以認定是有設置加油經營
    加油業務云云，非屬有據，尚無足採。至原告另稱本件應屬
    第一次違規被處罰，依被告內部規定應裁處一百萬元云云。
    然查，原告第一次違章行為係於九十二年六月十六日十八時
    許，在高雄縣林園鄉○○○路一六五號後空地，未經主管機
    關核准，以私改油罐車作販售站，將非法油品售予不特定油
    罐、拖車等使用，被保三總隊第二大隊第一中隊所查獲，其
    係先於本件違章行為之查獲時間九十二年七月八日，此有原
    告於九十二年六月十六日於該第二大隊受訊問之偵訊（調查
    ）筆錄附於原處分卷可查，因原告提起訴願後，訴願機關認
    該次違章行為應適用石油管理法第十七條第一項規定，而非
    同條第二項，所以與被告協議，由被告於九十二年十二月十
    五日撤銷原處分，並於九十三年二月二十六日重新開立處分
    書，裁處罰鍰一百萬元，該處分書原告延至九十三年十一月
    三十日才由林螢棋領回，且經過一個月未提訴願而確定等情
    ，有被告九十二年十二月十五日府建工字第０九二０二三二
    八二七號函及九十三年二月二十六日府建工字第０九三００
    三四三三三號行政處分書、送達證書影本各一份等附卷可按
    ，是原告本件之違章行為確屬第二次，並不因其第一次違章
    行為，被告曾誤引法條之規定裁罰，自行撤銷該原處分而另
    為處分而異，是本件被告依其內部所定之處理違反石油管理
    法第四十條規定案件罰鍰裁罰基準，裁處原告罰鍰二百萬元
    ，並無違誤。故原告就此為之主張，容屬有誤，亦無足採。
五、綜上所述，原告之主張，既不足採，則被告處以原告罰鍰二
    百萬元，並沒入供銷售之石油製品及所使用之加儲油設施器
    具，核無違誤，訴願決定予以維持，亦無不合。原告起訴意
    旨求為撤銷，為無理由，應予駁回。
據上論結，本件原告之訴為無理由，爰依行政訴訟法第一百九十
五條第一項後段、第九十八條第三項前段，判決如主文。
中　　華　　民　　國　九十四　年　  五  　月　  十    日
                  第二庭審判長法　官　呂佳徵
                              法  官　蘇秋津
                              法  官　林勇奮
上為正本係照原本作成。
如不服本判決，應於判決送達後二十日內向本院提出上訴書狀，
其未表明上訴理由者，應於提起上訴後二十日內向本院提出上訴
理由書（須按對造人數附繕本）；如於本判決宣示或公告後送達
前提起上訴者，應於判決送達後二十日內補提上訴理由書（須附
繕本）。未表明上訴理由者，逕以裁定駁回。提起上訴應預繳送
達用雙掛號郵票七份（每份三十四元）。
中　　華　　民　　國　九十四　年　  五  　月　  十    日
                              法院書記官　黃玉幸
